臺灣高等法院民事判決
109年度上易字第75號
上  訴  人  蔡再文  
訴訟代理人  黃齡巧律師
被 上訴 人  王文銓  
訴訟代理人  陳令軒律師
            徐明瑋律師
上列當事人間請求給付買賣價金事件，上訴人對於中華民國108
年10月28日臺灣士林地方法院第一審判決（108年度訴字第239號
）提起上訴，本院於109年11月18日言詞辯論終結，判決如下：
    主  文
上訴駁回。
第二審訴訟費用由上訴人負擔。　　　
    事  實
一、被上訴人主張：伊於民國105年10月26日以新臺幣（下同）3
    00萬元之價格將勝利號遊艇船乙艘（下稱系爭遊艇），連同
    無線通訊設備、船舶操作設備等一切附屬品（下稱系爭遊艇
    及附屬品）售予上訴人，並簽立漁船買賣讓渡契約書（下稱
    系爭A契約）。伊於同月27日將船籍資料交付上訴人，上訴
    人則於28日指示訴外人賴彥均以訴外人隆宜企業有限公司（
    下稱隆宜公司）名義轉帳定金20萬元予伊，伊於105年11月5
    日依上訴人指示交付系爭遊艇及附屬品予賴彥均，履行系爭
    A契約完畢。除上開定金20萬元外，上訴人另以賴彥均所交
    付隆宜公司簽發面額98萬8,000元支票提示兌領後，扣除伊
    前積欠上訴人之借款本息27萬5,000元，於105年11月18日匯
    款71萬3,000元予伊，再加計賴彥均所支付之大鵬灣罰款4萬
    2,000元、拖吊費27萬元，合計僅支付150萬元，尚餘150萬
    價金未為給付，爰依系爭A契約，請求上訴人給付150萬元，
    及自支付命令送達之翌日起至清償日止，按年息百分之五計
    算之利息（原審為被上訴人勝訴判決，上訴人聲明不服，提
    起上訴）。答辯聲明：上訴駁回。
二、上訴人則以：伊得知賴彥均有意購買系爭遊艇後，為協助被
    上訴人出售系爭遊艇，並穩定其價格，與被上訴人通謀虛偽
    簽立議定價額300萬元之系爭A契約。賴彥均本願意以該數額
    購買系爭遊艇，惟其於給付定金、收受系爭遊艇後發現船況
    不佳，經與被上訴人議價，由伊隱名代理被上訴人於105年1
    1月15日以150萬元之價格出賣系爭遊艇予賴彥均，並與賴彥
    均（以其配偶江彥蓉名義）簽立遊艇買賣契約書（下稱系爭
    B契約）。被上訴人依據系爭A契約請求伊給付價金150萬元
    ，自屬無據。倘認系爭A契約有效，伊得依民法第264條第1
    項規定主張同時履行抗辯，被上訴人將系爭遊艇所有權移轉
    登記予伊之同時，始得請求伊給付買賣價金150萬元。上訴
    聲明：㈠原判決廢棄。㈡被上訴人於第一審之訴及假執行之聲
    請均駁回。
三、經查，兩造於105年10月26日簽立系爭A契約載明：上訴人以
    300萬元購買被上訴人所有之系爭遊艇及附屬品。賴彥均於1
    05年10月28日以隆宜公司名義轉帳定金20萬元予被上訴人。
    被上訴人依上訴人告知，於105年11月5日交付系爭遊艇及附
    屬品予賴彥均。賴彥均支付與系爭遊艇相關之大鵬灣罰款4
    萬2,000元及拖吊費27萬元後，於105年11月16日交付隆宜公
    司簽發之面額98萬8,000元支票1紙予上訴人。上訴人兌現後
    ，扣除被上訴人前積欠上訴人之借款本息27萬5,000元（本
    金20萬元，餘為利息）後，匯款71萬3,000元予被上訴人等
    情，為兩造所不爭執（見原審卷232至233頁、本院卷194、1
    97頁），被上訴人主張兩造間訂有系爭A契約，其已依約履
    行，並按上訴人指示交付系爭遊艇及附屬品予賴彥均，且受
    償其中150萬元價金（計算式：200,000＋988,000＋42,000＋27
    0,000＝1,500,000，拖吊費27萬元部分，被上訴人雖爭執非
    其所應負擔，然表示於本件暫不追究，見本院卷195頁）等
    情，核非無據。次查，依賴彥均於原審證稱：伊在上訴人FB
    上看到有泡水船要出售，聯絡上訴人後本談妥以300萬元購
    買，並因上訴人通知先給付船主即被上訴人定金20萬元，之
    後伊到大鵬灣現場查看發現系爭遊艇吊上來不堪使用，與上
    訴人議價，上訴人稱其已向被上訴人以150萬元購買，故可
    以同價出售予伊，伊遂與上訴人簽立系爭B契約，簽約時伊
    知道系爭遊艇原所有權人為被上訴人，但被上訴人從頭到尾
    沒有找伊簽約，伊因為信任上訴人而購買系爭遊艇，並與上
    訴人簽約。除上開給付船主的20萬元定金外，伊自價金扣除
    伊支付的拖吊費27萬元、罰款4萬2,000元，開立20萬元定金
    支票及98萬8,000元支票給上訴人等語（見原審卷173至178
    頁），並對照上訴人與賴彥均簽立之系爭B契約記載：上訴
    人將所有之系爭遊艇連同一切附屬品設備，以150萬元之價
    格售予江彥蓉（即賴彥均配偶），無任何上訴人代理被上訴
    人之字樣等情（見原審卷203頁），足見賴彥均於訂約時所
    認系爭B契約之對造為上訴人；至於其於上訴人訴訟代理人
    當庭詢問：「是否向被上訴人確認委託上訴人處理買賣事宜
    ？」、「是否因被上訴人說有委託上訴人處理買賣合約，故
    與上訴人簽約？」等問題，回答：「是。」等情（見原審卷
    178頁），與系爭B契約明文顯不相符，且與其上開證稱已經
    上訴人告知以150萬元向被上訴人購買系爭遊艇一節，亦有
    矛盾，無從據以佐證其以被上訴人為系爭B契約之對造。又
    上訴人收受賴彥均交付支票後，自兌現票款98萬8,000元中
    扣除27萬5,000元債權本息，餘額始交付被上訴人，已如前
    述，足見上訴人收取賴彥均給付之20萬元定金，顯與其對於
    被上訴人之同額債權無關，而係基於系爭B契約之契約當事
    人地位所收取，從而，其抗辯為保障前述對於被上訴人20萬
    元債權，而收受該同額定金，未告知被上訴人等語（見本院
    卷239頁），與真實不符，難以採信。上訴人復未證明其與
    被上訴人間成立隱名代理關係及雙方就系爭A契約均無訂約
    真意之事實；上訴人抗辯其隱名代理被上訴人與賴彥均成立
    系爭B契約，由被上訴人直接出售系爭遊艇予賴彥均，系爭A
    契約乃兩造間通謀虛偽意思表示無效云云，委無可採。末按
    所謂同時履行之抗辯，係指因契約互負債務者，於他方當事
    人未為對待給付前得拒絕自己之給付而言，如他方就其所負
    債務已為給付，即不生同時履行抗辯之問題。查系爭A契約
    係約定被上訴人於105年10月26日「今願將本人所有......
    全部讓與蔡再文君......」、「嗣後該船如有來歷不明或糾
    葛情事，買主願負完全責任與賣主無關。即日起該船一切行
    動，概由買主管理，......」（見原審卷14頁），上訴人自
    承系爭A契約簽約當時，被上訴人為了辦理過戶，已將船籍
    資料交付伊，嗣後伊已交付船籍資料予賴彥均等語（見原審
    卷第170、171頁），賴彥均亦證稱上訴人要求其將系爭遊艇
    拖走處理好，其已將該遊艇拖回至船廠（見原審卷174頁）
    ，足見被上訴人就其所負債務已為給付，上訴人以被上訴人
    尚應辦理過戶登記為由，主張同時履行抗辯，即無理由，難
    以准許。
四、綜上所述，被上訴人依系爭A契約之法律關係，請求上訴人
    給付價金餘款150萬元，及自支付命令送達翌日(即107年7月
    13日，見原審卷46頁）起至清償日止按年息百分之五計算之
    利息，核屬正當，應予准許。原審為上訴人敗訴判決，並宣
    告假執行，即無違誤，上訴人上訴意旨指摘原判決不當，求
    予廢棄改判，為無理由，應駁回其上訴。　
五、本件事證已臻明確，上訴人聲請訊問證人賴彥均，核無必要
    ，兩造其餘之攻擊或防禦方法及所用之證據，經本院斟酌後
    ，認為均不足以影響本判決之結果，爰不逐一論列，附此敘
    明。
六、據上論結，本件上訴為無理由，依民事訴訟法第449條第1項
    、第78條，判決如主文。
　　　　
中　　華　　民　　國　　109 　年　　12　　月　　9 　　日
　　　　          民事第二十三庭　
　　　　　　　　      審判長法  官  蕭胤瑮
                            法  官  許勻睿
                            法  官  袁雪華
正本係照原本作成。
不得上訴。
中　　華　　民　　國　　109 　年　　12　　月　　9 　　日

  　　　　　　　　　　　　　書記官  蕭英傑